【裁判字號】    89,上訴,1810
【裁判日期】    891129
【裁判案由】    違反槍砲彈藥刀械管制條例
【裁判全文】
臺灣高等法院臺中分院刑事判決          民國八十九年度上訴字第一八一○號
    上  訴  人
    即  被  告  丁○○
    指定辯護人  本院公設辯護人  乙○○
右上訴人因違反槍砲彈藥刀械管制條例等案件，不服台灣台中地方法院中華民國八十
九年八月廿二日第一審判決（民國八十九年度訴字第一三五二號，起訴案號：台灣台
中地方法院檢察署民國八十九年度偵字第七一○六號），提起上訴，本院判決如左：
    主    文
上訴駁回。
    事    實
一、丁○○於民國（下同）八十九年一月十八日凌晨四時許，在台中市○○○路與永
    春東路口，以新台幣（下同）三萬元之代價，向綽號「阿嘉」之男子同時購得仿
    GLOCK 廠半自動手槍製造之玩具手槍更換金屬槍管而成之可發射子彈具有殺傷力
    之改造手槍一支（槍枝管制編號：0000000000）、制式子彈四顆後，
    即未經許可而持有之。
二、丁○○於八十九年一月二十日，向戊○○承租房子並給付押金一萬四千元及第一
    個月租金七千元共二萬一千元後，因覺得租金太貴，乃於翌日十二時許，至台中
    市○○○路○段二十巷三號戊○○住處，表示要解除契約，戊○○同意後即退一
    萬八千元給丁○○，並表示其餘三千元已給付仲介費無法返還，丁○○聞後不滿
    損失，乃另行起意，至其車中取出右揭改造手槍，返回現場一邊拉動滑套一邊對
    戊○○稱「這樣還要不要三千元」，以此脅迫方式使戊○○行無義務之事，戊○
    ○之女甲○○在旁見狀因害怕受到槍擊，即將身上之一千五百元交給丁○○並約
    定其餘一千五百元之交付時間後，丁○○方行離去。嗣於當日二十二時十分許，
    在其台中市○區○○街一四二號七○八室租處，為警據報循線查獲，並當場扣得
    該支改造手槍及制式子彈四顆。
三、案經台中市警察局第二分局報請臺灣臺中地方法院檢察署檢察官偵查起訴。
    理    由
一、訊據上訴人即被告丁○○（下稱被告）對於未經許可，持有右開槍、彈事實，坦
    認不諱，於警訊、偵查及原審亦供認無訛，並有扣案之改造手槍一支、制式子彈
    四顆足憑，而該槍、彈經送鑑定結果，認「槍枝係仿GLOCK 廠半自動手槍製造之
    玩具手槍更換土造金屬槍管而成之改造手槍，機械性能良好，具殺傷力；子彈係
    制式口徑九MM之半自動手槍用子彈，其彈底標記分別為ACP  96 九MM（二顆）、
    Ｇ‧Ｆ‧Ｌ‧LUGER  九MM（一顆）、AP LUG ER九MM（一顆），均具殺傷力」，
    此有內政部警政署刑事警察局八十九年二月一日刑鑑字第一二五八二號鑑驗通知
    書附卷可稽（見核退卷第九頁）；又本院針對該槍枝可否發射乙情，再送鑑定結
    果，亦認「經以適用彈殼（以玩具手槍用金屬彈殼修改而成，其內放置底火帽一
    顆）裝填於該手槍內實際試射結果，該撞針可正常擊發底火帽，具發射適用子彈
    之功能，有殺傷力」，此經刑事警察局以八十九年七月二十七日刑鑑字第九三八
    ○九號函覆在卷（見原審卷第卅一頁）被告辯稱，該手槍經伊試射結果，根本無
    法發射，顯係卸責之詞，殊無可採。
二、右開脅迫事實，迭據被告於警訊、偵查、原審及本院審理時供認不諱，並經被害
    人戊○○於原審審理時及甲○○於警訊中指訴綦詳，復有扣案之改造手槍一支、
    制式子彈四顆可證，被告之自白核與事實相符，應屬真實。
三、綜上，被告犯罪事證已臻明確，犯行堪以認定。
四、核被告所為，係犯槍砲彈藥刀械管制條例第十一條第四項之未經許可持有可發射
    子彈之改造手槍罪、第十二條第四項之未經許可持有子彈罪、刑法第三百零四條
    第一項之強制罪。公訴人認被告係犯同條例第十條第四項之持有改造模型槍罪及
    刑法第三百四十六條之恐嚇取財罪，尚有未洽，因按所謂模型槍，係指「原設
    計非供殺敵、獵物，而使用特殊（空包）子彈，可供田徑比賽起始信號或供以嚇
    退野獸，或供射擊訓練等用途之金屬材質槍枝，非一般廠商為供觀賞或作樣品所
    製作之各類〈槍枝模型〉，亦非為市售之各類〈玩具槍〉」，此有內政部警政署
    刑事警察局八十五年十二月二十七日刑鑑字第七八○一九號函一紙存卷足參，而
    本件扣案槍枝為「玩具手槍更換土造金屬槍管而成之改造手槍」，與模型手槍之
    構成要件顯然不合，按恐嚇取財罪，須具備意圖為自己或第三人不法所有之主
    觀要件始足當之，而本件被告稱其係直接以電話跟戊○○聯絡承租事宜，並未透
    過仲介人，故認被扣三千元之仲介費沒有道理，戊○○於原審亦稱「被告是自己
    打電話來向我洽租的，他給我兩個月的押金及一個月的租金共二萬一千元，他後
    來不租了，我本來是說全部要還他，但他反反覆覆要罰他三千元，所以還給他一
    萬八千元」（原審卷八十九年六月二十七日審判筆錄），足徵被告戊○○是否有
    權少還被告三千元尚有疑問，而被告之行為目的，亦僅是想要取回自己之財物，
    主觀上並無何不法所有之意圖甚明，與恐嚇取財罪之構成要件顯不相當，又被告
    縱然有權要回該三千元，亦不可以強暴或脅迫之方式為之，今其以手槍脅迫戊○
    ○返還之行為，該當刑法強制罪之構成要件，故此二部分之起訴法條均有未洽，
    應予變更。又被告所犯未經許可持有改造手槍、子彈二罪，係一持有行為觸犯二
    罪名之想像競合犯，應從一重之未經許可持有改造手槍罪處斷。再被告持有槍、
    彈原意在防身而非犯他罪，此經其陳述明確，是其持槍脅迫戊○○還錢之舉顯係
    另行起意，故被告所犯持有改造手槍及強制二罪間，應予分論併罰，公訴人認有
    方法結果之牽連犯關係，亦有誤會。
五、原審適用槍砲彈藥刀械管制條例第十一條第四項、第十二條第四項、第十九條第
    一項，刑法第十一條前段、第三百零四條第一項、第五十五條、第五十一條第五
    款、第四十二條第二項、第三十八條第一項第一款，罰金罰鍰提高標準條例第一
    條前段、第二條，審酌被告坦認部分所為、態度尚可、持有槍彈影響社會治安甚
    鉅，及被害人戊○○表示原諒被告所為等情狀，就未經許可持有改造手槍罪，處
    有期徒刑一年六月，併科罰金新台幣十萬元，強制罪部分，處以有期徒刑三月，
    並定其應執行刑為有期徒刑一年七月，併科罰金新台幣十萬元，及諭知罰金易服
    勞役之折算標準。另被告於八十八年間，曾因未經許可製造爆裂物罪，經原審法
    院於八十八年十二月二十日以八十八年度重訴字第一八六二號判處有期徒刑三年
    十月，並於八十九年五月四日經最高法院台上字第二五○四號駁回上訴而確定，
    此有該案判決書及台灣高等法院被告全國前案紀錄表在卷可按，其方遭判決重刑
    ，仍不思警惕，再向「阿嘉」購買槍、彈而持有之並持以脅迫戊○○，顯見其危
    險性甚高，故併依上開條例第十九條第一項規定予以宣告強制工作三年。扣案具
    有殺傷力之改造手槍一支、制式子槍四顆，均係違禁物，依刑法第三十八條第一
    項第一款之規定，應併予宣告沒收。經核其認事用法，均無違誤，量刑亦稱妥適
    ，被告上訴意旨，認原審量刑過重，指摘原判決不當，為無理由，應予駁回。條
    第一項第一款之規定，應併予宣告沒收。
六、據上論斷，應依刑事訴訟法第三百六十八條，判決如主文。
本案經檢察官丙○○到庭執行職務。
中      華      民    國    八十九     年      十一     月    二十九  日
                                  臺灣高等法院臺中分院刑事第一庭
                                        審判長法  官  陳  紀  綱
                                              法  官  蕭  錦  鍾
                                              法  官  陳  登  源
右正本證明與原本無異。
未經許可持有手槍部分得上訴，強制罪不得上訴。
如不服本判決應於收受送達後十日內向本院提出上訴書狀，其未述上訴之理由者並
得於提起上訴後十日內向本院補提理由書（均須按他造當事人之人數附繕本）。
                                              書記官  林  桂  鳳
中      華      民      國    八十九     年      十一     月    三十    日
附錄論罪科刑法條：
槍砲彈藥刀械管制條例第十一條第四項：
未經許可，持有、寄藏或意圖販賣而陳列第一項所列槍砲者，處一年以上七年以下有
期徒刑，併科新台幣七百萬元以下罰金。
刑法第三百零四條：
以強暴、脅迫使人行無義務之事或妨害人行使權利者，處三年以下有期徒刑、拘役或
三百元以下罰金。
前項之未遂犯罰之。                            Ｉ


司法院資訊處製作；財團法人民間司法改革基金會備份。
